臺灣高等法院臺中分院刑事判決　　 94年度上更(一)字第212號
上　訴　人　臺灣苗栗地方法院檢察署檢察官
上　訴　人
即　被　告　甲○○
選任辯護人　張景豐律師
　　　　　　許巍騰律師
上列上訴人因被告違反槍砲彈藥刀械管制條例等案件，不服臺灣
苗栗地方法院92年度訴字第394號中華民國93年6月17日第一審判
決（起訴案號：臺灣基隆地方法院檢察署92年度偵字第921、961
、1030、1455、1456、1843號），提起上訴，經最高法院發回更
審，本院判決如下：
    主  文
原判決關於甲○○部分撤銷。
甲○○未經許可，寄藏手槍，累犯，處有期徒刑伍年肆月，併科
罰金新台幣拾萬元，罰金部分如易服勞役，以銀元佰元即新台
幣玖佰元折算壹日；扣案之捷克ＣＺ廠七五型口徑九ＭＭ制式半
自動手槍貳把均沒收。
    事  實
一、甲○○曾因重利案件，經臺灣高等法院於民國八十六年九月
    二十四日，以八十六年度上訴字第二八五七號，判處有期徒
    刑六月併科罰金二萬元，經最高法院於八十六年十二月三十
    日以八十六年度台上字第七六一九號判決上訴駁回確定，而
    於八十七年八月十二日縮刑期滿執行完畢。緣乙○○於八十
    九年間某日，在台北市○○○路附近，受方世祥（已死亡）
    持交其保管之非法持有捷克ＣＺ廠七五型口徑九ＭＭ制式半
    自動手槍五把，及口徑九ＭＭ之制式子彈一批，嗣於九十二
    年三月底某日，乙○○在苗栗縣竹南鎮○○路附近，將上開
    手槍及子彈中之其中二把捷克ＣＺ廠七五型口徑九ＭＭ制式
    半自動手槍，裝於背包內（乙○○持有上開槍彈部分，業經
    臺灣基隆地方法院於九十二年度訴字第四０七號乙○○殺人
    未遂案中為不另為不受理之諭知，並經臺灣高等法院以九十
    二年度上訴字第三七六七號判決駁回上訴確定），交付予甲
    ○○保管，甲○○明知未經許可，不得保管手槍，卻未經許
    可，而受寄裝有上開手槍之背包，並將其藏匿於台北縣三重
    市○○街八號地下三樓停車場之樓梯間。迄九十二年四月十
    四日，再由甲○○持裝有上開手槍之背包，至桃園縣桃園市
    ○○路（起訴書誤載為桃園縣中正路）麥當勞速食店前，交
    還乙○○。乙○○於同日十九時許，在苗栗縣竹南鎮山佳里
    山佳三十二號將上開捷克ＣＺ廠七五型口徑九ＭＭ制式半自
    動手槍二把內，裝入其持有口徑九ＭＭ之制式子彈三十顆，
    並將槍彈裝入背包內，交予方佳得受寄藏匿於其苗栗縣竹南
    鎮○○路○段三二七號住處之雜物櫃。嗣於九十二年四月十
    七日凌晨三時十分許，乙○○與方佳得一同自新竹市○○路
    ○段二００號ＫＴＶ門口走出時，為員警查獲。方佳得並於
    同日上午四時許，在員警未發覺方佳得寄藏上開手槍及子彈
    情事之前，主動向員警供出上情，並帶員警至其藏匿裝有上
    開手槍及子彈之上述住處，起出裝有上開手槍及子彈之背包
    。
二、案經基隆巿警察局移送臺灣基隆地方法院檢察署檢察官偵查
    起訴，嗣經臺灣基隆地方法院判決管轄錯誤並移送臺灣苗栗
    地方法院。
    理  由
一、訊據被告甲○○固坦承其於右揭時地保管乙○○交付之上開
    背包，惟辯稱：伊當時未打開背包，並不知背包內有槍彈，
    況且背包並未當場查獲，乙○○所交給伊之背包是否有槍彈
    即有疑義云云。
二、經查：
  (一)另案被告乙○○於右揭時地交付予被告甲○○之背包，確
      實裝有上開手槍一情，業據另案被告乙○○警詢時證述明
      確，乙○○於九十二年四月十七日警詢時供稱：警方在方
      佳得住處起出之上開制式手槍二把及子彈三十顆，係其於
      九十二年三月底某日交付「阿財」（即被告甲○○）保管
      ，而於同年四月十四日在桃園縣桃園市○○路麥當勞速食
      店前取回，並於同日十九時許返回竹南後，再交由方佳得
      保管等語（見台灣基隆地院檢察署偵字第一八四三號影印
      偵卷第四十二頁），嗣於九十二年五月八日乙○○警詢亦
      供稱：「在九十一年十一月十八日（或十九日）我有把該
      貳把槍交給阮安勝保管（僅空槍，沒附子彈，當時槍是用
      警方所查扣灰色霹靂包包裝著），同年十二月間我打電話
      向阮安勝要回該貳把槍，……一直放在身邊，到九十二年
      三月底左右我覺得把槍放身邊不妥，才把槍轉交甲○○保
      管（該灰色霹靂包另放入警方所查獲之黑色手提背包裝著
      ），到了同年四月十四日又覺得不妥才向甲○○要回該二
      把槍，並要他把裝有槍械之背包，帶到桃園市○○路麥當
      勞速食店前還我，我拿回後帶到竹南租住處後把原藏在租
      住處的子彈裝入槍枝後再交由方佳得暫時保管，直到同月
      十七日被警方查獲」、復稱：「（警方在方佳得住處查獲
      裝有上開槍彈之黑色背包及霹靂包各一個）我是於九十二
      年四月十五日前後，在竹南鎮山佳里山佳三十二號三樓我
      租住處親手交給方佳得的，黑色背包及霹靂包內裝有上開
      二把槍及三十發子彈。」（見台灣基隆地院檢察署偵字第
      一八四三號影印偵卷第一二四頁、一０七頁），另案被告
      乙○○均明確供稱於右揭時地交付予被告甲○○之背包，
      確實裝有上開手槍情事，核與証人方佳得於警詢亦供稱：
      伊於九十二年四月十四日下午將乙○○載至上址麥當勞速
      食店前，乙○○走入店內與一男子聊天後，將東西放入後
      車廂，返回竹南住處後，乙○○下車時從後車廂內拿出一
      個內裝衣服的紙袋與一個黑色『ＮＩＫＥ』廠牌的背包；
      而於翌〔十五〕日晚上我去找乙○○時，他指示我將該黑
      色『ＮＩＫＥ』廠牌的背包拿給張傳華，於是我就將該背
      包拿回家中，因我發現該背包有些沉重，我基於好奇於是
      打開背包，赫然發現該背包內放有兩把黑色槍械」等情，
      關於被告乙○○確於右揭十四日在麥當勞速食店前，向被
      告甲○○取回裝有上開槍械之背包放入後車廂之事實相吻
      合上開証人所供，核與事証相符，足證具有可信之情況，
      復為證明被告之犯罪事實所必要，自得為證據堪以採信。
      另被告甲○○於偵查時供稱：「（九十二年四月十四日）
      我僅是將乙○○委託我代為保管的背包交還給他，因為該
      背包有些沉重，因此我研判背包內可能係槍械。」「（問
      ：可是你確實有懷疑袋內有槍彈？）我有懷疑，因為重量
      很重。」「（問：為何沒有看裡面是何物？）因怕裡面是
      違禁物，會留下指紋。」「（問：乙○○交給你（裝有本
      件槍彈之袋子）時，他說裡面是什麼？）他沒說，只說開
      車慢一點，不要被臨檢到。」「他（指乙○○）交給我時
      ，我有懷疑那是槍械，因為袋子很沉重，而且我有從袋子
      外面往內壓過，感覺出有槍的形狀，而且董某要我小心保
      管，不要被臨檢。我雖懷疑是槍，˙˙˙，我當時心想他
      （指乙○○）可能想要偷渡，否則他不應把槍和一袋衣物
      及書本交給我保管，當天我就把全部的東西，放在仁化街
      六號的地下室樓梯間，那地方很隱密，大家都不會去。」
      「我當時是摸到一坨重重的東西，當時是摸到一堆硬塊，
      所以我感覺是槍。」「乙○○有特別交代我，這個背包（
      即放置本件槍彈之背包）不要放在家中，隨便在外面找個
      地方藏置。」（見臺灣基隆地方法院檢察署九十二年度偵
      字第一四五五號卷【下稱偵字卷第一四五五號】第二十頁
      、第三六頁、第三七頁、第四二頁至第四四頁、第五七頁
      ）。於本院前審行準備程序時供稱：「 (問乙○○把一包
      東西在竹南交給你，為何你藏放三重地下三樓停車場樓梯
      間？)我問他（指乙○○）放那裏，他叫我放到我們以前
      住的地下室的地方。」從上開被告甲○○之供述，可知被
      告甲○○於另案被告乙○○交付其裝有上開手槍之背包時
      ，其不論從收受時之重量感、形狀觸感或另案被告乙○○
      在交付時所為之種種囑咐，已經足以判斷另案被告乙○○
      所交付於上開背包內裝有手槍，若僅係書、衣服、電話等
      物，被告甲○○又何需將該背包從竹南帶到三重如此隱匿
      藏於停車場之樓梯間，又何懼打開該背包會留下指紋。而
      當日與另案被告乙○○同行前往桃園市○○路麥當勞取回
      另案被告乙○○交付被告甲○○保管裝有上開手槍之背包
      之被告方佳得，於偵查中亦供稱：當天取回之物，即為本
      案在被告方佳得住處查獲之手槍（見臺灣基隆地方法院檢
      察署九十二年度偵字第一四五六號卷【下稱偵字第一四五
      六號卷】第八頁、第九頁、第十四頁、第三七頁、第三八
      頁）。並有該手槍扣案可資佐證，而上開查獲之槍彈經送
      往內政部警政署刑事警察局鑑定，其鑑定結果認為：槍枝
      部分，兩把均為捷克ＣＺ廠七五型口徑九ＭＭ之制式半自
      動手槍，槍管內具有六條右旋來復線、機械性能良好，均
      具有殺傷力，有該局九十二年四月三十日刑鑑字第０９２
      ００７０６３１號槍彈鑑定書可憑（偵字第一八四三號卷
      第一三五頁）。是被告甲○○上開所辯無非係卸責之詞，
      委無可採。
  (二)又雖乙○○於九十二年四月十七日上揭警詢時供稱：其於
      九十二年三月底交付被告甲○○保管，有上開制式手槍二
      把及子彈三十顆云云，惟嗣後於九十二年五月八日乙○○
      警詢則已明確詳細供稱：在九十一年十一月十八日（或十
      九日）我有把該貳把槍交給阮安勝保管（僅空槍，沒附子
      彈），同年十二月間向阮安勝要回該貳把槍，到九十二年
      三月底感覺把槍放身邊不妥，才把槍轉交甲○○保管，後
      來向甲○○要回該二把槍，我拿回後帶到竹南租住處後再
      把原藏在租住處的子彈裝入槍枝後再交由方佳得保管，直
      到為警查獲等情，本院就此訊問另案被告乙○○亦明確供
      稱：該貳把槍原先未裝上子彈，槍枝要交由方佳得保管之
      前，才將子彈裝入槍枝中，交方佳得保管等語。（見本院
      更一卷第五十頁）且本件被告甲○○未曾打開上述背包檢
      視其內槍枝是否裝有子彈，依乙○○、方佳得上開所供交
      付保管槍彈之經過情形，尚乏確切事証証明乙○○將其自
      阮安勝取回之空槍（沒附子彈）交付被告甲○○保管時，
      併將其置放租住處之子彈裝入槍枝後，再一併交付於被告
      甲○○保管，則依「罪疑唯輕」有利於被告之法理，應認
      另案被告乙○○所供於右揭時地交付予被告甲○○保管之
      背包內僅有該貳把槍，沒有同時併交付予被告保管子彈，
      為可採信。
　(三)雖另案被告乙○○於原審及本院審理時改證稱：未將該批
  　　槍彈託交甲○○保管，所託交者，僅書、衣服、電話等物
    　；先前偵查中所述，係因精神疲倦、沒講清楚或記錯云云
      （見原審卷第一一九頁、第一二０頁、本院更一卷第四十
      九頁）。惟查：乙○○偵查中之證詞係分別二次所為，一
      次於九十二年四月十七日，另一次則於九十二年五月八日
      ，兩次間隔約有半月之久，如謂第一次係剛遭拘捕到案，
      而精神不佳，何以半個月之後第二次供述，亦如此恰巧亦
      「精神疲倦」？況且，有交槍或沒交槍，一有一無，差別
      十分明顯，並非細節，亦非生活例行事務，何以會「沒講
      清楚」？又怎會「記錯」？反倒是，另案被告乙○○於原
      審作證時，一再表明「我的事情卡到他，我也覺得很不好
      意思」、「這些事不關他（指甲○○）的事。」、「我有
      跟檢察官說為何起訴這麼多人，我會對他們不好意思」等
      語（見原審卷第一一七頁），其迴護被告甲○○之情，溢
      於言表。可見另案被告乙○○係因自己犯後牽連甚廣，包
      括本案被告甲○○在內，並未收取對價，僅因朋友情誼，
      代為寄藏槍彈，即被起訴，其希望透過此次作證，盡力為
      其擺脫嫌疑，以稍解心中的愧意與不安，當可想見，是以
      以其在偵查中未知相關利害情形下所供，較符合事實，上
      開陳述，核與事証相符，足證具有較可信之情況，復為證
      明被告之犯罪事實所必要，其於原審之證詞顯與事實不符
      ，自不足採信。
　(四)被告甲○○之辯護人雖另辯以：(一)被告甲○○於92年4月
  　　18日檢察官訊問時，檢察官並未告知被告所犯罪名、得保
      持緘默、得請求調查有利之証据等事項，違反刑事訴訟法
      第九十五條告知義務。(二)被告於92年4月17日之警訊筆錄
      ，該筆錄分別附於92年偵字第1455號卷及1843號卷，姑不
      論附於1455號卷之該筆錄其行訊問之人及記錄人未在筆錄
      內簽名，惟附於1843號卷之該筆錄卻有行訊問之人及記錄
      人之簽名，且附於1843號卷之該筆錄，首頁記載訊問人蕭
      瑞豪，末頁卻記載蕭瑞豪為訊問人及記錄人，顯已違反刑
      事訴訟法第43條之1之規定；另案被告乙○○92年4月17日
      之警訊筆錄，首頁記載訊問人廖朝富、黃文彬，其制作人
      為何人更不明；至被告同年5月19日之警訊筆錄及董某92
      年5月8日之警訊筆錄，其訊問人即制作人均未在該筆錄內
      簽名，亦不無違反刑事訴訟法第43條之1之規定，以上證
      據係違背法定程序所取得之證據，應不具證據能力云云。
      惟查(一)被告甲○○於92年4月18日檢察官訊問時，檢察官
      已告知被告是否接受訊問及要否請辯護人，被告甲○○同
      意接受訊問並不要請辯護人，其後檢察官方訊問被告甲○
      ○本件所犯寄藏上開手槍經過之情形，甲○○亦已知其涉
      犯寄藏上開手槍之罪嫌，而於訊問被告過程中，被告已知
      所防禦，並賦予被告辯解之機會，被告防禦權之行使尚無
      妨害，雖檢察官訊問被告甲○○前僅未告知其所犯罪名、
      得保持緘默、得請求調查有利之証据之事項，然刑事訴訟
      法第九十五條上開告知規定，其立法目的，在使被告能行
      使防禦權，本件被告甲○○對於檢察官上開訊問所為供述
      ，並無出於非任意性情形，且其所供之陳述復與事實相符
      ，詳如上述，而檢察官訊問時，已告知被告是否接受訊問
      及可請辯護人，足見檢察官尚非故意有違背該法定程序之
      意圖、違反程序客觀情節尚輕、侵害被告甲○○受訊問在
      訴訟上防禦權益等亦非重大等具體情節，縱令檢察官上開
      訊問被告甲○○時，未全部踐行上開程序，致訊問程序不
      無瑕疵，本院審酌檢察官訊問被告甲○○時，就被告甲○
      ○上開訴訟權益之保障及社會安全之維護，依比例原則及
      法益權衡原則之判斷，認定該偵查筆錄有其證據能力。(二)
      又按九十二年一月十四日修正同年九月一日實施之刑事訴
      訟法第43條之1固規定「第四十一條、第四十二條之規定
      ，於檢察事務官、司法警察官、司法警察行詢問、搜索、
      扣押時，準用之。前項犯罪嫌疑人詢問筆錄之製作，應由
      行詢問以外之人為之。但因情況急迫或事實上之原因不能
      為之，而有全程錄音或錄影者，不在此限。」，然刑事訴
      訟法施行法第七條之三明定中華民國九十二年一月十四日
      修正通過之刑事訴訟法施行前，已繫屬於各級法院之案件
      ，其以後之訴訟程序，應依修正刑事訴訟法終結之。但修
      正刑事訴訟法施行前，已依法定程序進行之訴訟程序，其
      效力不受影響。被告甲○○及乙○○等之警訊筆錄，均係
      修正刑事訴訟法施行前依當時之法定程序所製作取得之證
      據，既經第一審法院及本院審理時，已依法踐行調查程序
      ，將前開警訊中陳述之筆錄，向被告甲○○提示，並告以
      要旨，給予充分辯解之機會，非不得作為被告甲○○論罪
      之證據，其證據能力不因修正刑事訴訟法實施而受影響，
      自得採為被告甲○○論罪證據，並無不合，被告甲○○此
      所辯，難認有理由。
  (五)綜上所述，被告甲○○寄藏手槍之犯行，事証明確，洵堪
      認定。
三、查被告甲○○受另案被告乙○○之託，寄藏上開捷克ＣＺ廠
    七五型口徑九ＭＭ制式半自動手槍二把，係犯槍砲彈藥刀械
    管制條例第7條第4項之未經許可寄藏手槍罪。被告甲○○曾
    因重利案件，經臺灣高等法院於八十六年九月二十四日，以
    八十六年度上訴字第二八五七號，判處有期徒刑六月併科罰
    金二萬元，經最高法院於八十六年十二月三十日以八十六年
    度台上字第七六一九號判決上訴駁回確定，而於八十七年八
    月十二日縮刑期滿執行完畢，有臺灣高等法院被告全國前案
    紀錄表可按，其受有期徒刑執行完畢後，五年以內再犯有期
    徒刑以上之罪之本案，為累犯，應依刑法第四十七條規定，
    加重其刑。原審對被告甲○○所犯寄藏手槍部分為有罪科刑
    ，固非無見。惟(一)被告甲○○於另案被告乙○○交付其裝有
    上開手槍之背包時，即已知悉另案被告乙○○所交付於上開
    背包內裝有手槍，已詳如上述，原判決於理由中既謂被告甲
    ○○對於本件槍枝，不論從收受時之重量感、形狀觸感或另
    案被告乙○○在交付時所為之種種囑咐，已經足以判斷其應
    為槍枝無誤，其既認定被告甲○○在寄藏之時即已認為背包
    內之物為槍枝，則屬直接故意甚明，原判決卻謂在此情形下
    係屬間接故意，尚有未妥。(二)又原審認定被告甲○○同時寄
    藏乙○○之上開手槍及子彈，亦有未合。檢察官上訴意旨略
    以原判決以罪刑相當、量刑之公平性為由，僅量處被告甲○
    ○有期徒刑六年四月併科罰金新台幣十萬元實嫌過輕；而被
    告甲○○上訴意旨否認犯罪，分別指摘原判決不當，雖均無
    可取，惟原判決關於被告甲○○部分既有上開可議之處，仍
    屬無可維持，應由本院就此部分撤銷改判。爰審酌被告甲○
    ○因礙於友誼而為他人寄藏槍枝，但未用之於其他犯罪，惟
    對於社會具有一定之潛在危險性，被告甲○○犯後審理中否
    認犯罪，仍無悔意等一切情狀，量處如主文第二項所示之刑
    ；並就罰金刑部分，諭知易服勞役之折算標準。至扣案之捷
    克ＣＺ廠七五型口徑九ＭＭ制式半自動手槍二把，均屬違禁
    物，雖已於另案被告阮安勝之判決中諭知沒收，惟因犯罪依
    法必須沒收之物，對於其他共犯之判決，仍應宣告沒收（最
    高法院六十五年度第五次刑事庭會議決議參照），故仍應依
    刑法第三十八條第一項第一款之規定在被告甲○○之判決中
    宣告沒收。另扣案之口徑九ＭＭ之制式子彈三十顆，因被告
    甲○○並未同時寄藏乙○○之該子彈，於此自不併予沒收。
    又公訴人起訴認被告同時寄藏槍彈，為想像競合犯之裁判上
    一罪關係，本院爰就其寄藏子彈部分不另為無罪諭知，併為
    說明。
據上論結，應依刑事訴訟法第369條第1項前段、第364條、第299
條第1項前段，槍砲彈藥刀械管制條例第7條第4項、刑法第11 條
前段、第47條、第42條第2項、第38條第1項第1款，罰金罰鍰提
高標準條例第2條，判決如主文。
本案經檢察官王寧懷到庭執行職務。
中　　華　　民　　國　　94　　年　　9　　月　　13　　日
　　　　　　　刑事第二庭  審判長法　官　李　璋　鵬
                                法　官　方　艤　駐
　　　　　　　　　　　　　　　　法　官　蕭　錦　鍾
上列正本證明與原本無異。
如不服本判決應於收受送達後十日內向本院提出上訴書狀，其未
敘述上訴之理由者並得於提起上訴後十日內向本院補提理由書（
均須按他造當事人之人數附繕本）。
                                書記官　廖　次　芬
中　　華　　民　　國　　94　　年　　9 　　月　　14　　日
附錄論罪科刑法條︰
槍砲彈藥刀械管制條例第7條
未經許可，製造、販賣或運輸火砲、肩射武器、機關槍、衝鋒槍
、卡柄槍、自動步槍、普通步槍、馬槍、手槍或各類砲彈、炸彈
、爆裂物者，處死刑、無期徒刑或七年以上有期徒刑；處徒刑者
，併科新台幣三千萬元以下罰金。
未經許可，轉讓、出租或出借前項所列槍砲、彈藥者，處無期徒
刑或五年以上有期徒刑，併科新台幣一千萬元以下罰金。
意圖供自己或他人犯罪之用，而犯前二項之罪者，處死刑或無期
徒刑；處徒刑者，併科新台幣五千萬元以下罰金。
未經許可，持有、寄藏或意圖販賣而陳列第一項所列槍砲、彈藥
者，處五年以上有期徒刑，併科新台幣一千萬元以下罰金。
　　　　　　　　　　　　　　　　　　　　　　　　　　  Ｆ
